臺灣臺中地方法院民事判決 
                                      111年度訴字第840號
原      告  張欽旭  
被      告  張淑卿  
            張瓊堯  
            張瓊珠  
兼上三人共同
訴訟代理人  張欽輝  
被      告  張淑蕊  

            張欽協  
上列當事人間請求分割共有物事件，本院於民國111年4月27日言
詞辯論終結，判決如下：
    主    文
一、兩造共有坐落臺中市○○區○○段000000地號土地（面積：49平
    方公尺）應予變價分割，所得價金按附表所示兩造之應有部
    分比例分配。
二、訴訟費用由兩造依附表所示比例負擔。
    事實及理由
壹、原告主張：
　　坐落臺中市○○區○○段000000地號土地（下稱系爭土地）為兩
    造共有，各共有人之應有部分如附表所示。系爭土地並無因
    物之使用目的，或法令規定不能分割之情形，兩造對於系爭
    土地亦無不分割之約定，惟就分割方法無法達成協議，因系
    爭土地面積僅49平方公尺，原物分割顯有困難，且系爭土地
    上有原告與被告張欽協共有之建物（臺中市○○區○○路000號
    ），為避免法律關係複雜化，爰依民法第823條第1項規定，
    訴請將系爭土地以變價方式為分割等語。並聲明：如主文第
    1項所示。
貳、被告抗辯：
　一、張欽輝、張淑卿、張瓊堯、張瓊珠部分：願將系爭土地應
      有部分按每坪新台幣（下同）50萬元之價格出售原告，否
      則同意變價分割。
　二、張淑蕊、張欽協部分：同意變價分割。　　
參、本院之判斷：
  一、原告主張系爭土地為兩造所共有，各共有人之應有部分如
      附表所示，系爭土地並無因物之使用目的或法令規定不能
      分割之情形，兩造對於系爭土地亦無不分割之約定，惟兩
      造就分割方法無法達成協議等情，均為被告所不爭執，並
      有土地登記謄本在卷可稽，自堪信為真正。
  二、按各共有人，除法令另有規定外，得隨時請求分割共有物
      。但因物之使用目的不能分割或契約訂有不分割之期限者
      ，不在此限，民法第823條第1項定有明文。查系爭土地為
      兩造所共有，並無法令禁止分割或因物之使用目的不能分
      割或訂有不分割期限約定之情形，業如前述，則原告依前
      開規定請求分割系爭土地，洵屬有據。
  三、次按分割之方法不能協議決定，或於協議決定後因消滅時
      效完成經共有人拒絕履行者，法院得因任何共有人之請求
      ，命為下列之分配：原物分配顯有困難時，得變賣共有物
      ，以價金分配於各共有人；或以原物之一部分分配於各共
      有人，他部分變賣，以價金分配於各共有人，民法第824
      條第2項第2款定有明文。又法院裁判分割共有物，須斟酌
      各共有人之利害關係、使用情形、共有物之性質及價值、
      經濟效用，以符合公平經濟原則，其分割方法始得謂為適
      當（最高法院110年度台上字第1641號判決意旨參照）。
      經查：
　　㈠系爭土地面積僅49平方公尺，共有人多達7人，如採原物分
      配方式，將系爭土地分別按附表所示應有部分分配予兩造
      ，各共有人於分割後所取得之土地均甚微小而為畸零地，
      日後利用顯有困難，加以系爭土地上有原告與張欽協共有
      之建物，兩造法律關係將更為複雜，有損於系爭土地將來
      之經濟效用，堪認本件確有各共有人均受原物分配顯有困
      難之情形。
　  ㈡如採變價分割方式，將系爭土地予以變賣，以所得價金分
      配予全體共有人，藉由市場行情決定系爭土地之價值，不
      僅符合系爭土地全體共有人之意願，且可發揮系爭土地最
      高經濟利用價值，並保持系爭土地之完整利用及經濟效用
      ，各共有人復得藉此充分實現因共有系爭土地所得享有之
      金錢利益，對兩造均屬有利。
　  ㈢基上，本院審酌系爭土地現況使用情形、分割後之利用、
      經濟效益等因素，認採變價分割方法，應符合全體共有人
      之利益及公平原則，且無獨厚任一共有人而損及其他共有
      人權益之疑慮，應為適當可採，爰判決如主文第1項所示
      。　　
  四、本件事證已臻明確，兩造其餘攻擊、防禦方法及所提證據
      ，經審酌均於判決結果無影響，爰不予逐一論述，併此敘
      明。
肆、末按因共有物分割、經界或其他性質上類似事件涉訟，由敗
    訴當事人負擔訴訟費用顯失公平者，法院得酌量情形，命勝
    訴之當事人負擔其一部；共同訴訟人於訴訟之利害關係顯有
    差異者，法院得酌量其利害關係之比例，命分別負擔；共同
    訴訟人因連帶或不可分之債敗訴者，應連帶負擔訴訟費用，
    民事訴訟法第80條之1、第85條第1項但書、第2項定有明文
    。查本件分割共有物之訴，為形式之形成訴訟，法院不受原
    告聲明分割方案之拘束，如准予裁判分割，原告之訴即有理
    由，自無敗訴之問題，且兩造均因本件裁判分割而同霑利益
    ，故本院認於裁判分割共有物訴訟，而法院准予分割，原告
    之訴為有理由時，仍應由兩造依系爭土地應有部分比例分擔
    訴訟費用，較符公平原則，爰依民事訴訟法第80條之1、第8
    5條第1項但書、第2項規定，諭知訴訟費用負擔如主文第2項
    所示。
中　　華　　民　　國　　111 　年　　5 　　月　　13　　日
                  民事第二庭    法  官 呂麗玉
正本係依原本製作。
如對本判決上訴，須於判決送達後20日內向本院提出上訴狀，如
委任律師提起上訴者，應一併繳納上訴審裁判費。
 
中　　華　　民　　國　　110 　年　　5 　　月　　13　　日
                                書記官  巫偉凱　　　　　　　　
附表：
編號 共有人 應有部分 訴訟費用負擔之比例  1 張欽輝 20分之1 20分之1  2 張淑卿 20分之1 20分之1  3 張淑蕊 20分之1 20分之1  4 張瓊堯 20分之1 20分之1  5 張瓊珠 20分之1 20分之1  6 張欽旭 8分之3 8分之3  7 張欽協 8分之3 8分之3